臺灣高等法院花蓮分院刑事裁定　　　　　　　　　九十一年度交抗字第三五號
　　抗　告　人
　　即受處分人　甲○○
右抗告人即受處分人因違反道路交通管理處罰條例案件，不服臺灣臺東地方法院中華
民國九十一年九月十六日裁定（九十一年度交聲字第二五號），提起抗告，本院裁定
如左：
    主  文
抗告駁回。
    理  由
一、抗告人聲明異議意旨略以：異議人於民國（下同）九十一年四月十四日下午四時
    三十分許，駕駛車號Ｐ３－１１２０自小貨車，沿福昌路往東方向行駛至福昌路
    與台九省道路口，當時路口號誌仍為綠燈，故逕行右轉至台九省道，但於台九線
    上為警攔下，以異議人紅燈右轉為由開立罰單要求異議人簽收，因異議人認錯不
    在己且員警並未說明異議人因何違規事實遭舉發，警察復曾表明異議人亦可不簽
    收，異議人遂取回證件及未簽收舉發通知單，嗣竟收受交通部公路局台東監理站
    九十一年五月三十日東監違字第裁八一－Ｐ00000000號裁決處分，殊難
    甘服云云。
二、原法院以：「按道路交通管理處罰條例第五十三條第一項規定：「汽車駕駛人，
    行經有燈光號誌管制之交岔路口闖紅燈者，處新臺幣一千八百元以上五千四百元
    以下罰鍰。」經查：異議人於前開時、地闖越紅燈之事實，業據開立紅單之員警
    古正傑到庭具結證稱：當時伊負責台九線二二二至二二五公里的來回巡邏工作，
    當時正由南往北行經台九線與福昌路口，因為紅燈而減速欲停車，尚未完全停下
    時，交通號誌即轉為綠燈，開過路口時向左看，親眼看見異議人闖越福昌路的紅
    燈右轉台九線，故立即回頭轉向追異議人，台九線的紅燈跟福昌路的交通號誌一
    定是同時變化，當南北向是綠燈時，福昌路方向一定是紅燈等語，並有花蓮縣警
    察局花警交字第Ｐ00000000號舉發違反道路交通管理事件通知單一紙在
    卷可稽。異議人雖舉當日與其同行之證人張金煥為證，惟查異議人於九十一年四
    月二十六日向交通部公路總局高雄區監理所臺東監理站申訴時所提之違反道路交
    通管理事件陳述單，未曾提及證人張金煥，此有上開陳述單影本一紙在卷足憑，
    且訊據證人古正傑到庭證稱查獲當時僅有異議人之車輛通過該路口，並未見其他
    車輛，是證人張金煥是否確於當時通過該路口，已非屬無疑。再者，縱認證人張
    金煥確於當日與異議人同行，惟張金煥到庭係證稱，當日因異議人對路況不熟，
    故由其開車帶路，異議人尾隨在後，伊開到路口時紅綠燈是綠燈，故即閃進內車
    道等語，可知當日證人張金煥與異議人所駕車輛，次序為前後二台，並非平行，
    是通過該路口時並非同時穿越，自因先後順序之不同而有時間之差異，是縱使證
    人張金煥係於綠燈通過該路口，惟尚難據此即足以認定異議人亦係於同一時間穿
    越該路口。按交通警員製單舉發違反道路交通管理處罰條例所列之違規事實，本
    質上為行政處分，係公務員基於職務上權力，依法就特定之具體事件所為具有公
    法上效果之單方行政行為，基於公務員為公法上行為具有公信力之原則，該行政
    處分當可被推定為真正，其據以依法處分之事實認定亦為正確無誤，本此公信原
    則，乃立法者賦予行政機關制定違反道路交通事件統一裁罰標準及處理細則，使
    值勤警員得當機處分（如該細則第二十三條）以維護交通秩序、安全之行政目的
    ，反之，若謂公務員一切行政行為均需預留證據以證其實，則國家行政勢必窒礙
    難行，據此，刑事訴訟法就犯罪證據有關之規定中，與行政秩序罰之交通違規裁
    罰本旨不合之部分，自不在準用之列。本件現場舉發警員與異議人素昧平生，並
    無仇隙，衡情當無設詞攀誣、濫予舉發之理，本件既無任何證據足證警員有捏造
    事實、違法取締之情事，則執勤警員本其維護交通秩序、安全職責所為之舉發，
    自應受到合法、正確之推定。綜上所述，受處分人所辯不足採信」等語，認抗告
    人此部分之異議為無理由，予以駁回。
三、經查原法院已分別就原舉發機關及抗告人所提出之諸事證加以審究分析，最後作
    成駁回異議之裁定，敘理可謂詳盡，而於證據取捨上亦不違論理及經驗法則，認
    事用法尚無違誤。抗告意旨仍執陳詞，謂其當時右轉時仍為綠燈，警員古正傑證
    稱開過路口時向左看而發現抗告人闖紅燈右轉，應是錯覺，並不正確云云，指摘
    原裁定不當，求予撤銷改判，不能認為有理由，應予駁回。
據上論斷，應依道路交通管理處罰條例第八十九條，道路交通案件處理辦法第二十六
條，刑事訴訟法第四百十二條，裁定如主文。
中      華      民      國    九十一    年    十    月      二十四      日
                                  審判長法官  吳  鴻  章
                                        法官  張  健  河
                      法官  林  慶  煙
右正本證明與原本無異。
本件不得再抗告。
                                      書記官  陳  萬  山
中      華      民      國    九十一    年    十    月      二十四      日
